臺灣嘉義地方法院刑事判決　　　　　 100年度交簡上字第17號
上　訴　人　臺灣嘉義地方法院檢察署檢察官
上　訴　人
即　被　告　葉珍綺
上列上訴人等因被告過失傷害案件，不服本院嘉義簡易庭中華民
國100年2月25日100年度嘉交簡字第142號第一審判決（聲請簡易
判決處刑書案號：臺灣嘉義地方法院檢察署100年度偵字第329號
），提起上訴，本院管轄之第二審合議庭判決如下：
    主  文
上訴駁回。
葉珍綺緩刑貳年，並應於民國一００年六月三十日前給付楊麗馨
新臺幣貳拾肆萬元。
    犯 罪 事 實
一、葉珍綺於民國99年4 月17日中午12時20分許，駕駛車牌號碼
    1025-PL號自用小客車，沿與嘉義市○○路○ 段580巷垂直交
    岔之無路名（往北園街130 巷方向）巷弄，由東向西方向駛
    出至該路巷無號誌交岔路口時，本應注意行經無號誌交岔路
    口時，應減速慢行，作隨時停車之準備，且依當時天候晴、
    日間自然光線、柏油路面乾燥無缺陷、無障礙物、視距良好
    ，無任何不能注意之情事，竟疏未注意減速，貿然自該巷口
    駛出，適有楊麗馨無照駕駛車牌號碼H2J- 017號重型機車，
    沿嘉義市○○路○段580巷，由南往北方向，行經上開路口，
    亦疏未注意左方車應暫停讓右方車先行，2 車因而發生碰撞
    ，致楊麗馨受有右股骨下端開放性粉碎性骨折、左小腿開放
    性傷口、股四頭肌肌腱部分斷裂之傷害。葉珍綺肇事後於有
    偵查犯罪職權之公務員或機關發覺前，即向據報到場處理之
    員警表明為肇事人，自首並接受裁判。
二、案經楊麗馨訴請臺灣嘉義地方法院檢察署檢察官偵查聲請以
    簡易判決處刑。
    理  由
一、按被告以外之人於審判外之言詞或書面陳述，除法律有規定
    者外，不得作為證據；又被告以外之人於審判外之陳述，雖
    不符合同法第159條之1至第159條之4之規定，但經當事人於
    審判程序同意作為證據，法院審酌該言詞陳述或書面陳述作
    成時之情況，認為適當者，亦得為證據。當事人、代理人或
    辯護人於法院調查證據時，知有第159條第1項不得為證據之
    情形，而未於言詞辯論終結前聲明異議者，視為有前項之同
    意，刑事訴訟法第159條第1項及第159條之5分別定有明文。
    查本判決下列所引之供述證據，雖屬傳聞證據，惟當事人於
    本院審判期日中表示無意見不予爭執，且迄至言詞辯論終結
    前亦未表示異議，本院審酌該等證據之取得過程並無瑕疵，
    與本案待證事實間復具有相當之關聯性，以之為本案證據並
    無不當，自得採為本件認定事實之基礎，合先敘明。
二、上開犯罪事實業據上訴人即被告葉珍綺於本院審理時坦承不
    諱，核與證人即告訴人楊麗馨於警詢之證述相符，復有道路
    交通事故現場圖、道路交通事故調查報告表(一)、(二)、事
    故現場照片26張、嘉義市○○○○○道路交通事故肇事人自
    首情形紀錄表、臺灣省嘉雲區車輛行車事故鑑定委員會鑑定
    意見書(嘉雲區990851案)、及財團法人嘉義基督教醫院100
    年1月27日診斷證明書各1份在卷可佐，足認被告之自白與事
    實相符，應堪採信。本件事證明確，被告之犯行堪予認定。
    應依法論科。
三、核被告所為，係犯刑法第284條第1項前段之過失傷害罪。原
    審以被告罪證明確，且被告肇事後於有偵查犯罪職權之公務
    員或機關發覺前，即向據報到場處理之員警表明為肇事人，
    符合自首要件，並斟酌告訴人無照駕駛重型機車，行經無號
    誌交岔路口，左方車未暫停讓右方車先行，為肇事主因等情
    ，依刑事訴訟法第449條第1項前段、第454條第2項，刑法第
    284條第1項前段、第62條前段、第41條第1 項前段，刑法施
    行法第1條之1第1項、第2項前段，就被告之犯行量處有期徒
    刑貳月，如易科罰金，以新臺幣1千元折算1日，認事用法均
    無不當，量刑亦甚妥適。
四、本件檢察官據告訴人楊麗馨請求，以告訴人所行駛道路係幹
    道，且原審量刑過輕而提起上訴。另被告則以原審量刑過重
    而提起上訴。經查：
(一)按行至無號誌或號誌故障而無交通指揮人員指揮之交岔路口
    ，支線道車應暫停讓幹線道車先行。未設標誌、標線或號誌
    劃分幹、支線道者，少線道車應暫停讓多線道先行；車道數
    相同時，轉彎車應暫停讓直行車先行；同為直行車或轉彎車
    者，左方車應暫停讓右方車先行，道路交通安全規則第102
    條第1項第2款定有明文。又按有關幹線道與支線道之區○○
    道路交通標誌標線號誌設置規則第58條、第59條、第172 條
    、第177條及第211條已有幹、支道依不同道路交通設施設置
    之原則規定，可就該二道路實際之標誌、標線或號誌設置情
    形，依上開規定判定幹、支道，此有交通部99年8月5日交路
    字第0990043939號函釋意旨可資參照（見本院卷第32頁）；
    再道路交通標誌標線號誌設置規則第58條、第59條、第172
    條、第177條及第211條等規定，分係就「停車再開標誌」、
    「讓路標誌」、「讓路線」、「『停』標字」、「特種閃光
    號誌(含閃光紅燈、閃光黃燈)」之設置及其意義而為規定，
    參以前揭發生本案交通事故之地點為無號誌交岔路口，並無
    上開標誌、標線、號誌之設置，且該交岔之2 道路，均為未
    畫標線之狹路，車道數相同等情，此有道路交通事故調查報
    告表(一)，及前揭事故現場照片可資佐證，故上開交岔路口
    顯係未設置號誌、標誌、標線區○○○道之交岔路口，則於
    車道路相同情形下，揆諸上開說明，同為直行車者，左方車
    應暫停讓右方車先行。本案被告（由東向西）及告訴人之車
    輛（由南向北）同行駛至上開交岔路口時，被告車為右方車
    ，告訴人車為左方車，告訴人車自應暫停讓被告車先行，至
    為灼然，前揭臺灣省嘉雲區車輛行車事故鑑定委員會鑑定意
    見書亦同此見解。至告訴人雖以其車所行駛之道路之路寬較
    被告車所行駛道路之路寬為大，且車流量多，故為幹線道云
    云，其看法然顯與上開法律規定有違，且其片面指稱其所行
    駛道路之車流量較大云云，亦屬無據，已難憑採，況若駕駛
    車輛行經各交岔路口時，均須一一判斷各交岔道路之路寬及
    統計車流量，再決定應否先行或禮讓他方來車，顯於交通之
    流暢有不利之影響，且因判斷標準不明確（如路寬相近或車
    流量未能有明確統計數字，行駛至交岔2 道路之各駕駛人關
    於何車得先行即易判斷不同），亦容易造成互撞而滋生危險
    ，故告訴人上開陳述顯有不當，洵無足採。
(二)又按關於刑之量定，係實體法上賦予法院得為自由裁量之事
    項，倘其未有逾越法律所規定之範圍，或濫用其權限，即不
    得任意指摘為違法（最高法院75年台上字第7033號判例意旨
    參照）。本案原審審酌刑法第57條各款所臚列情事，並考量
    被告為肇事次因、告訴人為肇事主因等一切情狀而量處被告
    上開刑度，並未逾越客觀上之適當性、相當性與必要性之比
    例原則，尚屬原審合法裁量權之行使，難認係違法失當。被
    告及檢察官各以量刑過重或過輕提起上訴，為無理由，均應
    予駁回。
五、末查被告並無任何犯罪前案紀錄，有臺灣高等法院被告前案
    紀錄表在卷可考，其因一時失慮，致罹刑典，事後於本院審
    理時已坦承犯行，並與告訴人成立調解，願意賠償告訴人24
    萬元(即告訴人之損害25萬元扣減被告之損害1 萬元)等情，
    業據被告及告訴人於本院陳述明確，有本院審判筆錄、調解
    筆錄各1 份附卷可稽，足見其深表悔悟，堪認經此偵查審判
    程序，當知所警惕，信無再犯之虞，本院認所宣告之刑，以
    暫不執行為適當，爰併諭知緩刑2 年，並參酌前揭調解筆錄
    有關被告給付之期限，依刑法第74條第2項第3款之規定，命
    被告於100年6月30日前向告訴人給付24萬元（含強制險保險
    金為給付之一部分）。再依刑法第75條之1第1項第4 款規定
    ，違反上開之負擔情節重大，足認原宣告之緩刑難收其預期
    效果，而有執行刑罰之必要者，告訴人得請求檢察官向本院
    聲請撤銷對被告所為之緩刑宣告，應併敘明。
據上論斷，應依刑事訴訟法第455條之1第1項、第3項、第368 條
，刑法第74條第1項第1款、第2項第3款，判決如主文。
本案經檢察官邱美英到庭執行職務。
中    華    民    國    100    年    4    月    25    日
                刑事第五庭    審判長法  官  蔡廷宜
                                    法  官  傅曉瑄
                                    法  官  啟夫
上列正本證明與原本無異。
本件不得上訴。
中    華    民    國   100    年    4     月    25    日
                                    書記官  侯麗茹
附錄論罪科刑法條：
中華民國刑法第284條第1項
因過失傷害人者，處 6 月以下有期徒刑、拘役或 5 百元以下罰
金，致重傷者，處1年以下有期徒刑、拘役或5百元以下罰金。